【裁判字號】    98,上訴,1728
【裁判日期】    981020
【裁判案由】    強盜等
【裁判全文】
臺灣高等法院臺中分院刑事判決        98年度上訴字第1728號
上  訴  人
即  被  告  丙○○
指定辯護人  黃淑真  律師
上  訴  人
即  被  告  丁○○
上  一  人
指定辯護人  劉嘉堯  律師
上列上訴人等因強盜等案件，不服臺灣臺中地方法院98年度訴字
第1551號，中華民國98年6月30日第一審判決（起訴案號：臺灣
臺中地方法院檢察署98年度偵字第6631號、第7000號、第9136號
），提起上訴，本院判決如下：
    主  文
原判決關於丙○○、丁○○部分撤銷。
丙○○意圖為自己不法之所有，結夥三人以上，於夜間侵入有人
居住之建築物，以藥劑至使不能抗拒，而取他人之物，處有期徒
刑伍年。
丁○○意圖為自己不法之所有，結夥三人以上，於夜間侵入有人
居住之建築物，以藥劑至使不能抗拒，而取他人之物，累犯，處
有期徒刑肆年。
    事  實
一、丁○○前於民國（下同）94年間，曾因公共危險之醉態駕駛
    案件，經台灣台中地方法院以94年度沙交簡字第583號判處
    有期徒刑2月，其入監執行後，甫在95年6月1日因縮刑期滿
    執行完畢。緣丙○○為址設臺中縣大肚鄉○○路301號「陸
    霖工業股份有限公司」（以下簡稱陸霖公司）之員工，陸霖
    公司在該址除設有工廠廠房外，並配置宿舍供公司所聘僱之
    泰國籍勞工CHAIJEEN SATHIAN（中譯名為沙田）等人平日住
    宿之用，而為有人居住之建築物，泰國籍勞工沙田等人且於
    下班後就近代為看管公司放置於廠房內之物品與器具。丙○○因一時經濟吃緊，週轉不靈，明知含有Lorazepam成分（
    即勞拉西泮）之藥丸，係屬毒品危害防制條例第2條第4項第
    4款所列之第四級毒品，具有安定中樞神經、快速安眠作用
    與暈眩等效果，竟邀集陳永宗（業經原審判處有期徒刑3年
    10月確定）與陳正洧（現由檢察官發布通緝中），共謀利用
    陸霖公司下班後之餘裕，以欺瞞之方式令住宿於公司廠房內
    之泰國籍勞工施用含有Lorazepam成分之藥劑而精神不濟，
    昏睡而無力看管；丙○○另邀同事前僅知悉丙○○將以不詳
    藥劑，致看管之泰國籍勞工昏睡而無力看管，而不知使用之
    藥劑為含有Lorazepam成分之藥劑之丁○○參與，其等4人即
    基於共同意圖為自己不法所有之強盜犯意聯絡，共謀藉此強
    取陸霖公司放置於廠房內之堆高機，並輾轉出售牟利。先由
    丙○○、陳永宗於98年2月6日16時許，將烤肉及10餘瓶易開
    罐啤酒等食物攜帶至陸霖公司之廠房內，招待留宿在該工廠
    內，並負責看守保管廠內財物之CHAIJEEN SATHIAN、TAWANK
    HAM SAMORN（中譯名為山孟）、BUNMA SANGKHOM（中譯名為
    文馬）、LITTHAISONG SIRIDONG（中譯名為西力朋）與ROOR
    EW PRAKHONG（中譯名為阿空）等數名泰國籍勞工享用，丙○○並趁隙在開封之啤酒罐內摻入含有Lorazepam成分之藥
    劑，而以欺瞞之方式交付予不知情之泰國籍勞工「沙田」等
    人飲用，迄至上開藥劑之藥效發作，「沙田」等泰國籍勞工
    即因此均陷於嗜睡無力而不能抗拒之狀態。丙○○、陳永宗
    見所施用之藥劑業已發揮其成效，乃隨即前往陸霖公司廠房
    後門附近之河堤岸邊，與先前即應丙○○之邀約，而允諾共
    同參與犯罪之丁○○、陳正洧會合，丙○○且於當場以行動
    電話聯絡負責銷贓之堆高機買主謝加龍（故買贓物犯行，經
    原審另案判處有期徒刑4月，緩刑2年，並應向公庫支付新臺
    幣【下同】4萬元），由謝加龍僱用不知情之劉常富（由檢
    察官為不起訴處分確定）駕駛車牌號碼TJ-036號營業大貨車
    搭載謝加龍，於同日19時許，亦至該河堤岸邊與丙○○等四
    人會合。謝加龍到達後，乃與丙○○逕行接洽後續交易事宜
    ，陳永宗即於當日19時許之夜間，引領丁○○、陳正洧共乘
    機車回到陸霖公司之前揭廠房外，並夥同丁○○、陳正洧一
    行共計3人，從後門進入上開陸霖公司廠房之有人居住之建
    築物內，丁○○及陳正洧2人因恐遭人辨識出容貌，且分別
    戴上頭套（未扣案，所有權之歸屬不明，於案發後已隨意丟
    棄於路旁而滅失）遮掩。陳永宗帶同丁○○、陳正洧進入廠
    房後，即趁前開陸霖公司泰國籍勞工均因施用含Lorazepam
    成分藥劑陷入昏睡而不能抗拒之狀態，由陳永宗在廠房後門
    處把風，丁○○、陳正洧則各均利用堆高機上未拔下之鑰匙
    啟動堆高機引擎，分別駕駛1臺堆高機離開陸霖公司工廠而
    強取白色車身與黃色車身之堆高機各1台得手。隨後陳永宗
    等人立即將渠等所強盜而得之該2臺堆高機駛至前開河堤岸
    邊，輾轉由丙○○交付予謝加龍，謝加龍並當場給付23萬元
    之現金予負責接洽之丙○○，後丙○○、陳正洧即從中各分
    得7萬2千元，陳永宗分得5萬6千元，丁○○則朋分3萬元。
    嗣於翌日（7日）上午7時許，陸霖公司之員工發現堆高機2
    臺遭盜取，旋即報警處理，並經警循線於同年月24日18時許
    ，在謝加龍位於彰化縣和美鎮○○路70巷1號之住處內，起
    獲其所故買之上開白色車身之堆高機1臺；另於同日18時30
    分許，由謝加龍帶同在其所任職位於彰化縣和美鎮○○路○
    段289號之「力盟交通事業有限公司」內，查扣另1臺其故買
    之前開黃色車身堆高機（業已遭謝加龍整修及噴漆為黃、藍
    色車身），始進而查悉上情。
二、案經陸霖公司訴由臺中縣警察局烏日分局報請臺灣臺中地方
    法院檢察署檢察官偵查起訴。
    理  由
一、按被告以外之人（包括證人、鑑定人、告訴人、被害人及共
    同被告等）於審判外之陳述雖不符刑事訴訟法第159條之1至
    之4等4條之規定，而經當事人於審判程序同意作為證據，法
    院審酌該言詞陳述或書面陳述作成時之情況，認為適當者，
    亦得為證據；當事人、代理人或辯護人於法院調查證據時，
    知有刑事訴訟法第159條第1項不得為證據之情形，而未於言
    詞辯論終結前聲明異議者，視為有前項之同意，同法第159
    條之5定有明文。本件證人甲○○（被害人陸霖公司之代表
    人）及陸霖公司所聘僱之泰國籍勞工「沙田」、「山孟」、
    「文馬」、「西力朋」、「阿空」及同案被告丙○○、陳永
    宗等人均曾於警詢或偵查中為陳述，其性質雖屬傳聞證據，
    且查無符合同法第159條之1至之4等前四條之情形，其等所
    為之警詢或偵查筆錄內容，業經法院審理時予以提示並告以
    要旨，且各經檢察官、辯護人及被告等人表示意見。當事人
    或辯護人已知上述筆錄乃傳聞證據，且均未於言詞辯論終結
    前對該等筆錄內容異議，依上開規定，是其等於警詢或偵查
    中之證言已擬制同意其有證據能力，本院審酌上開筆錄作成
    時，無不當取供之情形，認為以之作為本案之證據亦屬適當
    ，是其等於警詢或偵查筆錄之證言自具有證據能力。
二、訊據上訴人即被告（下稱被告）丙○○迭於警詢、偵查、原
    審及本院時均坦認其確有為前揭犯罪事實欄所載之以欺瞞使
    人施用含第四級毒品Lorazepam成分之藥劑與強盜等犯行不
    諱；另訊據上訴人即被告（下稱被告）丁○○亦供陳其確有
    應允被告丙○○之邀約，於前揭時地，與同案被告陳正洧一
    同由同案被告陳永宗引導進入陸霖公司上揭廠房內，並將陸
    霖公司停佇在工廠廠房內之堆開機各1台駛出，在工廠後門
    附近之河堤岸邊交予被告丙○○，再由被告丙○○轉賣予同
    案被告謝加龍，其並因此而於嗣後分得3萬元等情，惟否認
    有強盜犯行，辯稱：案發前丙○○糾集伊共同參與犯罪，只
    要求伊屆時將堆高機自廠房內開出即可，伊當時雖有質疑如
    何不令看守廠房之員工得知，但丙○○只告訴伊會妥善處理
    ，伊因對丙○○充分信任，所以即未再深入追問，伊只想說
    丙○○可能會藉故支開守衛之員工，故伊始終並不知道丙○○會對陸霖公司聘僱之泰國籍勞工下藥，以方便伊將堆高機
    開出，此部分是直到案發後，因伊覺得有疑問，經詢問丙○○，丙○○才告訴伊，伊既未就此與丙○○等人共謀，之後
    於案發時伊僅單純將堆高機駛出交付予丙○○，係以和平非
    暴力之方式為之，此部分自應僅構成竊盜，而不能對伊以刑
    法之強盜罪論處云云。經查：
  (一)上開事實，業據被害人陸霖公司之代表人甲○○與陸霖公司
    所聘僱之泰國籍勞工「沙田」、「山孟」、「文馬」、「西
    力朋」、「阿空」等人於警詢中均詳細指陳泰國籍勞工等人
    於前揭時地，因飲用被告丙○○所攜來之啤酒，致昏睡不醒
    ，公司所有置放在前址工廠廠房內之堆高機遭人以上述之強
    盜方式取走等情明確，核與被告丙○○及共同被告陳永宗分
    別於警詢、偵查及原審就此部分所為供述情節均大致相符。
    此外，並有刑案現場照片、詮昕科技股份有限公司所出具經
    鑑驗後認上揭已開罐喝剩餘之啤酒確實含有第四級毒品Lora
    zepam成分之藥物檢驗報告、臺中縣警察局烏日分局偵查隊
    贓物認領保管單、代保管收據、指認贓物照片，暨同案被告
    謝加龍所使用號碼0000000000號手機、被告丙○○所持用號
    碼0000000000號行動電話、同案被告陳永宗所使用號碼0000
    000000號手機、被告丁○○所持用號碼0000000000號行動電
    話、同案被告陳正洧所使用0000000000號手機於案發當時相
    互聯繫之通聯調閱查詢單等件佐證。被告丙○○此部分之自
    白與被害人陸霖公司之代表人甲○○、被害人泰國籍勞工CH
    AIJEEN SATHIAN等人指述相符，自堪認為真實。
  (二)被告丁○○雖於本院訊問時矢口否認於事前即知悉本件被告
    丙○○等人欲以施用藥劑至使不能抗拒之方式為強盜犯罪，
    並以前揭情詞置辯；又被告丙○○原審以證人身分接受詰問
    時，雖附和被告丁○○所言，證稱：被告丁○○於案發前雖
    就如何避免讓看守之外勞察覺一事有所質疑，但伊當時因不
    願讓過多人知悉，故僅含混回答人伊會處理，要被告丁○○
    不必擔心，被告丁○○即未再追問。伊是一直到事後將堆高
    機賣出，朋分贓款予被告丁○○時，經被告丁○○詢問何以
    方才進入陸霖公司廠房內將堆高機駛出時，都未遇到泰國籍
    勞工看顧，伊才告訴丁○○有設計讓泰國籍勞工吃安眠藥云
    云（見原審卷第55頁至第57頁反面）。然而，被告丁○○於
    偵查及原審訊問時即已供陳：案發前一日即98年2月5日下午
    ，被告丙○○到伊住處來，伊當時有問被告丙○○，依照被
    告丙○○所指示進去陸霖公司之廠房內要將堆高機開出來，
    如在過程中碰到看守之人要如何處理，被告丙○○告訴伊看
    守的人會睡著，伊進一步質疑何以看守之泰國籍勞工會於傍
    晚時分即就寢，被告丙○○回應說會讓該等泰勞吃安眠藥，
    所以伊是在案發前即知道被告丙○○要用如此的方式，讓伊
    得以順利進入陸霖公司廠房內將堆高機駛離現場等語（見偵
    字第6631號偵查卷第4至5頁、第19至20頁；原審聲羈字卷第
    6頁），被告丁○○業已坦認其確實於案發前，即經由被告
    丙○○之告知，瞭解被告丙○○與陳永宗所共同運籌謀劃之
    犯罪計畫，欲以施用藥劑至使不能抗拒之方式為強盜行為。
  (三)又被告丁○○於原審亦供陳：伊於案發前即知道陸霖公司廠
    房內平日都有泰國籍勞工在內看守，故進入陸霖公司廠房內
    要將堆高機駛離時，因會害怕監視器攝錄及遭人發現，有刻
    意戴頭套遮掩容貌等語（見原審卷第60頁反面），顯見被告
    丁○○雖應允被告丙○○之邀集而同意參與本件犯罪，但其
    念茲在茲、心繫掛念者仍在如何避免遭發覺與降低被查獲之
    風險，被告丁○○既在案發前即對被告丙○○就如何閃避看
    顧之外勞一事提出質疑，以被告丁○○就此事所牽掛在意之
    程度，衡情其當不容被告丙○○予以含糊之回答即應付了事
    ，而未加以進一步追問確認，旋坦然接受此情而貿然投入參
    與犯罪。況且，倘若被告丁○○真如其所辯與被告丙○○所
    證稱之就被告丙○○如何防免泰國籍勞工查知一事之處理全
    然信任，未予深究其詳情，則其進入陸霖公司工廠將堆高機
    駛出時，廠房內本就應全然無看守之外籍勞工在場，被告丁○○對客觀上之如此景況即工廠內空無一人之情亦應符合其
    主觀預期，其當不至於在事後仍產生疑問，於朋分收取贓款
    時，猶刻意詢問被告丙○○以釋疑。是被告丙○○於原審所
    證「未於事前告知被告丁○○詳情，僅含糊略稱會先予妥善
    處理看顧之外國籍勞工」云云，應係事後迴護被告丁○○所
    為附和之語，自無足信實。準此，被告丙○○於警詢及偵查
    中對被告丁○○不利之所陳，應方與客觀事實相符而得以採
    認，是被告丁○○應係於案發前即透過被告丙○○之告知，
    得悉本件係欲利用藥劑至使不能抗拒之方式，而強盜他人財
    物無訛，被告丁○○所為此部分辯語洵無可採。
  (四)綜上述，本件事證已臻明確，被告丙○○、丁○○之強盜犯
    行，均洵堪認定，應依法論科。
三、論罪及刑之加重減輕事由：
  (一)按含Lorazepam成分之藥劑，係屬毒品危害防制條例第2條第
    2項第4款所指之第四級毒品。本件被告丙○○基於以欺瞞之
    方法使人施用第四級毒品之犯意，並夥同被告丁○○及同案
    被告陳永宗、陳正洧等人，共同基於強盜之犯意聯絡，先由
    被告丙○○及同案被告陳永宗以欺瞞之方法使看管財物之沙
    田」施用含第四級毒品Lorazepam成分藥劑，致昏迷不能抗
    拒後，再由同案被告陳永宗引領被告丁○○、同案被告陳正
    洧合計3人進入陸霖公司配置有勞工宿舍之廠房將堆高機駛
    離現場而強取得手。故核被告丙○○所為，係犯毒品危害防
    制條例第6條第4項之以欺瞞之方法使人施用第四級毒品罪；
    又被告丙○○及丁○○所為，均係犯刑法第330條第1項之結
    夥三人以上，於夜間侵入有人居住之建築物強盜罪（即犯強
    盜罪而有刑法第321條第1項第1款、第4款之情形）。被告丙○○、丁○○等人為強盜犯罪地點之被害人陸霖公司之工廠
    廠房，同時配置有泰國籍勞工之宿舍，此情已經被害人陸霖
    公司之代表人甲○○於原審證陳綦詳（見原審卷第37頁反面
    ），該廠房自屬有人居住之建築物，被告丙○○等人復於98
    年2月6日19時許之夜間，進入該廠房內為本件將堆高機駛離
    現場之強盜犯行，是被告丙○○等人所為應另符合刑法第32
    1條第1項第1款於夜間侵入住宅之加重要件，起訴意旨未予
    敘及，應予更正補充。被告丙○○及同案被告陳永宗等2人
    就前揭違反毒品危害防制條例犯行，彼此間均有犯意聯絡及
    行為分擔，渠等既共同實行犯罪之行為，俱應論以共同正犯
    ；再被告丙○○及丁○○與同案被告陳永宗、陳正洧等4人
    就前揭加重強盜犯行，彼此間均有犯意聯絡及行為分擔，渠
    等既共同實行犯罪之行為，亦應論以共同正犯。被告丙○○
    以一行為，以欺瞞方式，使泰國籍勞工「沙田」等5人飲用
    第四級毒品，而侵害數人之法益，被告丙○○此部分係以一
    行為觸犯數個構成要件相同之罪名，構成同種想像競合犯，
    應依刑法第55條規定以單一之以欺瞞方法使人施用第四級毒
    品罪論處。被告丙○○以欺瞞方法使人施用第四級毒品，同
    時實施以藥劑至使不能抗拒之強盜手法，而強取他人之財物
    ，應認其係以一行為同時觸犯上開二罪名，此部分同有想像
    競合犯規定之適用，應從一重以刑法加重強盜罪處斷。
  (二)被告丁○○有前揭犯罪事實欄所載之經有期徒刑宣告與執行
    完畢之情形，此有臺灣高等法院被告前案紀錄表在卷可按，
    其於受有期徒刑執行完畢後，5年以內故意再犯本件有期徒
    刑以上之罪，構成累犯，應依刑法第47條第1項之規定予以
    加重其刑。又被告丙○○、丁○○所犯之刑法第330條第1項
    之結夥三人以上，於夜間侵入有人居住之建築物強盜罪之最
    低法定本刑為7年以上有期徒刑，雖被告2人因缺錢即起意強
    取陸霖公司放置於廠房內之堆高機，並輾轉出售牟利，所為
    實有未洽，然就上開行為情狀觀之，被告2人於整個強盜過
    程中，僅係使陸霖公司所聘僱之泰國籍勞工等人陷於嗜睡而
    不能抗拒之狀態，尚未對渠等有何暴力毆擊或出言脅迫之行
    為，故倘對被告2人科以法定最低度刑，猶嫌過重，情輕法
    重，被告等為客觀上足以引起一般人同情，爰依刑法第59條
    規定酌量減輕其刑。被告丁○○部分，依法先加其刑而後減
    之。
四、原審認被告等罪證明確而予科刑，固非無見，惟查：並無確
    切證據足認被告丁○○知悉被告丙○○係以欺瞞方法使人施
    用第四級毒品之方式使泰國籍勞工「沙田」等人陷於不能抗
    拒之狀態，此部分其與被告丙○○間，並無犯意聯絡或行為
    分擔，並非共同正犯（詳如後述），原審誤認渠等係共同正
    犯，自有違誤；又被告丙○○、丁○○犯結夥三人以上，於
    夜間侵入有人居住之建築物強盜罪，情輕法重，原審未如同
    共犯陳永宗依據刑法第59條之規定減輕其刑，亦有未合（至
    被告丙○○於原審以證人身分陳述時翻異前詞迴護被告丁○○部分，容屬是否另涉偽證罪問題，尚不足作為其有無與共
    犯陳永宗同有刑法第59條適用之論據）。被告丙○○上訴請
    求從輕量刑；被告丁○○上訴指稱不知悉被告丙○○欲以施
    用藥劑至使不能抗拒之方式為強盜犯罪等語，亦均指摘及此
    ，為有理由。原判決既有上述可議，自應由本院將原判決關
    於被告丙○○、丁○○部分撤銷改判。爰審酌被告丙○○及
    丁○○各自之素行，渠等人均正值青壯，竟不思努力工作賺
    取正當酬勞，猶為貪圖不法利益即心存僥倖，恣意強盜他人
    之財物，對個人安全及社會秩序之危害匪淺，且視他人尊嚴
    及權益如無物，應嚴予非難，兼衡酌被告等人犯罪之動機、
    目的，渠等所強取之堆高機已發還予被害人陸霖公司之犯罪
    所致具體損害，被告丙○○及丁○○各自於共同犯罪中所扮
    演角色之涉案情節輕重不同，犯罪後朋分之所得亦互異，暨
    被告丙○○已向被害人陸霖公司認錯道歉，獲得諒解；被告
    丁○○雖未能表示歉疚，但被害人陸霖公司之代表人亦於原
    審當庭表達不予追究之意（見原審卷第37頁反面）等一切情
    狀，分別量處如主文第2、3項所示之刑，以示懲儆。
五、公訴意旨另略以：被告丁○○與同案被告丙○○、陳永宗及
    陳正洧，明知含有Lorazepam成分（即勞拉西泮）之藥丸，
    係屬毒品危害防制條例第2條第4項第4款所列之第四級毒品
    ，具有安定中樞神經、快速安眠作用與暈眩等效果，竟共同
    基於以欺瞞之方法使人施用第四級毒品之犯意聯絡，先由同
    案被告丙○○、陳永宗於98年2月6日16時許，將烤肉及10餘
    瓶易開罐啤酒等食物攜帶至陸霖公司之廠房內，招待留宿在
    該工廠內，並負責看守保管廠內財物之「沙田」、「山孟」
    、「文馬」、「西力朋」、「阿空」等泰國籍勞工享用，被
    告丙○○並趁隙在開封之啤酒罐內摻入含有Lorazepam成分
    之藥劑，而以欺瞞之方式交付予不知情之「沙田」等人飲用
    ，迄至上開藥劑之藥效發作，「沙田」等泰國籍勞工即因此
    均陷於嗜睡無力而不能抗拒之狀態，藉此強取陸霖公司放置
    於廠房內之堆高機，並輾轉出售牟利。因認被告丁○○另共
    同犯毒品危害防制條例第6條第4項之以欺瞞方法使人施用第
    四級毒品罪嫌。惟查：
  (一)按犯罪事實應依證據認定之，無證據不得認定犯罪事實；不
    能證明被告犯罪者，應諭知無罪之判決；刑事訴訟法第154
    條第2項、第301條第1項分別定有明文。又按認定不利於被
    告之事實，須依積極證據，苟積極證據不足為不利於被告事
    實之認定時，即應為有利於被告之認定，更不必有何有利之
    證據；另按事實之認定，應憑證據，如未能發現相當證據，
    或證據不足以證明，自不能以推測或擬制之方法，以為裁判
    基礎；復按認定犯罪事實所憑之證據，雖不以直接證據為限
    ，間接證據亦包括在內；然而無論直接或間接證據，其為訴
    訟上之證明，須於通常一般之人均不致有所懷疑，而得確信
    其為真實之程度者，始得據為有罪之認定，倘其證明尚未達
    到此一程度，而有合理之懷疑存在時，事實審法院復已就其
    心證上理由予以闡述，敘明其如何無從為有罪之確信，因而
    為無罪之判決，尚不得任意指為違法；末按刑事訴訟法第16
    1條已於91年2月8日修正公布，其第1項規定：「檢察官就被
    告犯罪事實，應負舉證責任，並指出證明之方法。」因此，
    檢察官對於起訴之犯罪事實，應負提出證據及說服之實質舉
    證責任。倘其所提出之證據，不足為被告有罪之積極證明，
    或其指出證明之方法，無從說服法院以形成被告有罪之心證
    ，基於無罪推定之原則，自應為被告無罪判決之諭知（最高
    法院著有30年度上字第816號、40年度臺上字第86號、76年
    度臺上字第4986號、92年度臺上字第128號判例參照）。
  (二)公訴人認被告丁○○涉犯毒品危害防制條例第6條第4項之以
    欺瞞方法使人施用第四級毒品之犯行，無非據同案被告丙○○及被害人陸霖公司之代表人甲○○與被害人即陸霖公司所
    聘僱之泰國籍勞工「沙田」、「山孟」、「文馬」、「西力
    朋」、「阿空」等人之供證情節與詮昕科技股份有限公司所
    出具經鑑驗後認上揭已開罐喝剩餘之啤酒確實含有第四級毒
    品Lorazepam成分之藥物檢驗報告，為其論據。惟訊據被告
    丁○○矢口否認有何以欺瞞方式使人施用第四級毒品與以藥
    劑至使不能抗拒而強盜之犯行，辯稱：案發前丙○○糾集伊
    共同參與犯罪，只要求伊屆時將堆高機自廠房內開出即可，
    伊當時雖有質疑如何不令看守廠房之員工得知，但丙○○只
    告訴伊會妥善處理，伊因對丙○○充分信任，所以即未再深
    入追問，伊只想說丙○○可能會藉故支開守衛之員工，故伊
    始終並不知道丙○○會對陸霖公司聘僱之泰國籍勞工下藥，
    以方便伊將堆高機開出，此部分是直到案發後，因伊覺得有
    疑問，經詢問丙○○，丙○○才告訴伊，伊既未就此與丙○○等人共謀，自不能令伊負擔關於違反毒品危害防制條例部
    分之罪責，且因伊就以欺瞞方法使人施用第四級毒品部分於
    事前並未知悉，之後於案發時伊僅單純將堆高機駛出交付予
    丙○○等語。
  (三)同案被告丙○○及同案被告陳永宗於上開時地，帶同烤肉及
    內已溶解有含第四級毒品Lorazepam成分藥劑之啤酒等食物
    予霖公司所聘僱之泰國籍勞工「沙田」等人食用，該當毒品
    危害防制條例第6條第4項之以欺瞞方法使人施用第四級毒品
    罪責，如前所述，應審究者為被告丁○○與同案被告丙○○
    是否有犯意之聯絡及行為之分擔，而為共同正犯？按共同正
    犯，係共同實施犯罪行為之人，在共同意思範圍內，各自分
    擔犯罪行為之一部，相互利用他人之行為，以達其犯罪之目
    的。然依被告丁○○前於偵查及原審訊問時供陳：案發前一
    日即98年2月5日下午時分，丙○○到伊住處來，伊當時有問
    丙○○，依照丙○○所指示進去陸霖公司之廠房內要將堆高
    機開出來，如在過程中碰到看守之人要如何處理，丙○○告
    訴伊看守的人會睡著，伊進一步質疑何以看守之泰國籍勞工
    會於傍晚時分即就寢，丙○○回應說會讓該等泰勞吃安眠藥
    ，所以伊是在案發前即知道丙○○要用如此的方式，讓伊得
    以順利進入陸霖公司廠房內將堆高機駛離現場等語（見偵字
    第6631號卷第4至5頁、第19至20頁；原審聲羈字卷第6頁）
    ；又證人即看守廠房之泰國籍勞工「沙田」等人於警詢中供
    證，拿滲有Lorazepam成分之藥劑使其等服入者，為同案被
    告丙○○與陳永宗，是以被告丁○○並未於同案丙○○與陳
    永宗以欺瞞方式使泰籍勞工施用第四級毒品時在場參與；同
    案被告陳永宗於警詢供稱：「都是丙○○策劃的，這整件事
    都是丙○○作主決定的。當時丙○○就計劃說行竊前要先用
    安眠藥放在酒中讓泰勞喝，當時我有勸阻丙○○說不要」等
    語（見警局(6)卷第69頁），又於偵查中供稱：「都是丙○○
    計劃。我沒有跟丙○○討論分工計劃。」等語（見偵字第70
    00號偵查卷第21頁），均未供稱被告丁○○對於拿滲有Lora
    zepam成分之藥劑使泰國籍勞工服入之情節，事先參與知情
    共謀或分擔實施行為；又同案被告丙○○於原審以證人身分
    接受詰問時亦證稱：被告丁○○於案發前雖就如何避免讓看
    守之外勞察覺一事有所質疑，但伊當時因不願讓過多人知悉
    ，故僅含混回答人伊會處理，要被告丁○○不必擔心，被告
    丁○○即未再追問。伊是一直到事後將堆高機賣出，朋分贓
    款予丁○○時，經被告丁○○詢問何以方才進入陸霖公司廠
    房內將堆高機駛出時，都未遇到泰國籍勞工看顧，伊才告訴
    丁○○有設計讓泰國籍勞工吃安眠藥等語（見原審卷第55至
    57頁反面）。足見被告丁○○就本件犯罪之所有過程未必全
    然參與，事先僅知悉同案被告丙○○有設計讓泰國籍勞工「
    沙田」等人吃安眠藥，對於泰國籍勞工是否服下具有安定中
    樞神經、快速安眠作用與暈眩等效果之含有Lorazepam成分
    之藥丸，以及同案被告丙○○、陳永宗等人是如何讓看守之
    泰國籍勞工服下等情，均不甚理解，被告丁○○上開辯解尚
    堪採信。又依一般社會通念以觀，安眠藥等鎮定藥物，應係
    不會含有Lorazepam之成分，是被告丁○○所辯其事先不知
    同案被告丙○○係讓泰國籍勞工「沙田」等人服下含有Lora
    zepam成分之藥丸，尚堪採信。因此，不能據被告丁○○依
    照同案被告丙○○所指示進去陸霖公司之廠房內將堆高機開
    出來，即認渠等有共同基於以欺瞞之方法使人施用第四級毒
    品之犯意聯絡或行為分擔，自難逕論以共同正犯。
  (四)綜上所述，於積極證據不足為不利於被告丁○○事實之認定
    時，依前揭法律規定及判例意旨，自應為有利於被告丁○○
    事實之認定。此外，本院複查無其他確切之事證，足認被告
    丁○○有公訴人所指之以欺瞞方法使人施用第四級毒品之犯
    行，是被告丁○○被訴毒品危害防制條例第6條第4項之以欺
    瞞方法使人施用第四級毒品罪部分尚屬不能證明，應為無罪
    之判決，惟因被告丁○○被訴以欺瞞方法使人施用第四級毒
    品之犯行，與前揭論罪科刑之強盜罪間，有想像競合犯裁判
    上一罪之關係，爰不另為無罪之諭知。
據上論斷，應依刑事訴訟法第369條第1項前段、第364條、第299
條第1項前段，毒品危害防制條例第6條第4 項，刑法第11條前段
、第28條、第330條第1項、第55條、第47條第1項、第59條，判
決如主文。
本案經檢察官乙○○到庭執行職務。
中    華    民    國    98    年    10    月    20    日
            刑事第七庭   審判長 法  官 林  榮  龍
                                法  官 李  秋  娟
                                法  官 江  錫  麟
以上正本證明與原本無異。
如不服本判決應於收受送達後十日內向本院提出上訴書狀，其未
敘述上訴理由者，並得於提起上訴後十日內向本院補提理由書（
均須按他造當事人之人數附繕本）「切勿逕送上級法院」。
                                書記官 鄧  智  惠
中    華    民    國    98    年    10    月    21    日
附錄本案論罪科刑法條：
毒品危害防制條例第6條第4項：
  以第1項方法使人施用第四級毒品者，處3年以上10年以下有期
  徒刑，得併科新臺幣3百萬元以下罰金。
刑法第330條第1項：
  犯強盜罪而有第321條第1項各款情形之一者，處7年以上有期
  徒刑。
刑法第321條：
  犯竊盜罪而有左列情形之一者，處6月以上、5年以下有期徒刑
  ：
  一、於夜間侵入住宅或有人居住之建築物、船艦或隱匿其內而
      犯之者。
  二、毀越門扇、牆垣或其他安全設備而犯之者。
  三、攜帶兇器而犯之者。
  四、結夥三人以上而犯之者。
  五、乘火災、水災或其他災害之際而犯之者。
  六、在車站或埠頭而犯之者。
  前項之未遂犯罰之。


司法院資訊處製作；財團法人民間司法改革基金會備份。
